【裁判字號】    89,上易,1623
【裁判日期】    891012
【裁判案由】    詐欺
【裁判全文】
臺灣高等法院臺南分院刑事判決            八十九年度上易字第一六二三號    Ｇ
      上  訴  人
      即自訴人    丙  ○  ○
      被      告  乙  ○  ○
右上訴人因自訴被告詐欺案件，不服臺灣臺南地方法院八十九年度自字第七○號中華
民國八十九年七月三十一日第一審判決，提起上訴，本院判決如左：
      主      文
上訴駁回。
      理      由
一、自訴意旨略以：被告乙○○為青溪食品股份有限公司（設台南市歸仁鄉，以下簡
    稱青溪公司）之董事長，公司資本額新台幣（下同）三千萬元，以事業鼎盛為幌
    子，由乙○○為主謀向外詐財，命其妹夫吳明哲為業務經理，持二張面額分別為
    九萬元、十一萬元，發票日為八十八年十二月二十九日、三十一日，發票人為被
    告甲○○之支票，向自訴人大吹法螺，表示青溪公司規模大信用優良可靠，使自
    訴人不疑有他，陷於錯誤而如數借與，詎屆期提示均遭退票，向債務人追索均置
    之不理，因認被告乙○○、甲○○涉犯刑法第三百三十九條第一項之詐欺罪嫌云
    云。
二、按犯罪事實應依證據認定之，無證據不得推定其犯罪事實；又不能證明被告犯罪
    者，即應諭知無罪之判決，刑事訴訟法第一百五十四條、第三百零一條第一項分
    別定有明文。
三、本件自訴人丙○○認被告乙○○、甲○○共同涉有詐欺罪嫌，無非以乙○○乃登
    記為青溪公司之董事長，而甲○○則為支票之發票人，該二張支票背面均有青溪
    公司背書之印章，然該支票屆期均遭退票，有支票及退票理由單影本二紙資為依
    據。訊據被告二人均堅決否認有右揭共同詐欺犯行，乙○○辯稱：伊從未見過自
    訴人，是吳明哲說要借用伊的名義擔任負責人，伊本身沒有參與公司營運，伊乃
    受僱他人擔任土木工人；甲○○則辯稱：伊是青溪公司職員，負責人是吳明哲後
    來為何變成乙○○伊不知道，伊也不認識乙○○，伊是基於公司的需要為了幫公
    司才會借支票給公司使用，伊完全不知道吳明哲拿支票去借錢的事等語。
四、經查：
（一）原審質之自訴人，被告二人如何使用詐術使之陷於錯誤而同意借款？自訴人自
      承：「是吳明哲跟我接洽的，是要向我借錢，借錢後支票就跳票，就不理我。
      」、「之前都沒有看過乙○○、甲○○。」，足徵向被告借錢者乃吳明哲而非
      被告二人，則被告二人自未有向自訴人施用詐術之行為。
（二）證人何勝巡證稱：「被告乙○○是受僱於諶營造工程有限公司，有保勞保，
      是公司保的。他是公司工地現場負責木工及灌漿等工作，一個月是二萬多元，
      還在公司工作」等語，經原審向勞保工險局查詢結果，被告乙○○自八十七年
      七月十日起受僱於諶營造工程有限公司，同年月二十二日參加勞保，迄仍生
      效中，此有勞工保險局八十九年六月二十九日保承字第一○一一九四三號函暨
      諶營造工程有限公司為乙○○辦理參加勞保之資料附卷原審卷可稽。而依自
      訴人提出之青溪公司變更登記事項卡所載，被告乙○○係八十八年四月間始登
      記為青溪公司董事長，足徵被告乙○○所言只是吳明哲借用伊的名義擔任青溪
      公司董事長乙節，尚非子虛。
（三）證人即青溪公司職員洪肅毅於原審結證稱：「負責人是吳明哲，他會向員工借
      支票使用，只有被告甲○○有借給他使用，其他人我是不知道，因為到後來公
      司的票於八十八年四月份跳票。被告甲○○是任職於公司結束為止，乙○○當
      時是登記為負責人，實際上是吳明哲在經營，因公司還想繼續再做，且當時還
      有在經營，開票出去是要應付廠商的貨款，當時不知道公司經營已很差，乙○
      ○都沒有看過。」再者，青溪公司前任董事長董清潭亦於原審結證稱：「我以
      前是董事長，後來就變更為乙○○，他沒有在公司，我不認識他，我只知道他
      是實際負責人吳明哲的小舅子（係大舅子之誤），他沒有參與公司的業務，後
      來我就不知道。甲○○他只是跑業務的，以前因公司倒了沒有支票而他有支票
      ，所以才會向他借支票，等公司收到貨款再幫他付票款。他是好心要幫公司。
      」
（四）綜上事證，足徵被告二人所辯與事實相符，堪予採信。被告二人並無參與青溪
      公司之經營，借款又係案外人吳明哲所為，自訴人就被告二人與吳明哲間有犯
      意聯絡及行為分擔等情復無法舉證以實其說，殊難僅憑自訴人臆測之詞而認被
      告二人與吳明哲有共同詐欺犯行。
五、據上所陳，本件依調查所得證據尚不足以證明被告二人確有共同詐欺之犯行。此
    外，復查無其他積極證據足資證明被告等有自訴人所述犯行，揆諸首開說明，自
    屬不能證明被告犯罪。原審諭知被告無罪之判決，核無不合。
六、自訴人上訴意旨以被告乙○○於八十八年三月三十日被補選為董事長，並於八十
    八年四月二十七日代表青溪公司與案外人陳銘城訂立契約書，將公司機器設備租
    給陳銘城云云，認被告乙○○所辯其僅係公司人頭董事長而不知情一節為不可採
    ，被告二人有詐欺犯行，並提出機器租賃契約書、青溪公司股東臨時會紀錄影本
    為證。然查被告乙○○既被選為青溪公司董事長，則青溪公司與案外人陳銘城訂
    立契約書，當以被告乙○○之名義代表公司為之，事屬必然，唯不能因此即謂青
    溪公司之業務係由被告乙○○實際經營，尤難據此推論被告乙○○有與吳明哲共
    同詐欺情事。至於被告甲○○係發票人，其雖無詐欺犯罪，唯亦不能解免民事上
    之票據債務，執票人自得依法追索之，要毋待贅言。綜上，自訴人指摘原判決不
    當，為無理由，應予駁回。
據上論斷，應依刑事訴訟法第三百六十八條，判決如主文。
中    華    民    國      八十九      年      十      月      十二      日
                                  臺灣高等法院臺南分院刑事第六庭
                                      審判長法官  林    金    村
                                            法官  徐    宏    志
                                            法官  顏    基    典
右正本證明與原本無異。
不得上訴。
                                      法院書記官  徐    瑞    清
中    華    民    國      八十九      年      十      月     十三       日


司法院資訊處製作；財團法人民間司法改革基金會備份。
